臺灣高等法院臺中分院民事判決　　　九十三年度上易字第二八○號
　　　上　訴　人　己○○
　　　上　訴　人　丙○○
　　　　　　　　　乙○○
　　　被　上訴人　丁○○
　　　複　代理人　甲○○
　　　訴訟代理人　戊○○
右當事人間請求損害賠償事件，上訴人對於中華民國九十三年六月三十日臺灣台中地
方法院第一審判決（九十三年度訴字第八一一號），提起上訴，本院於九十三年十月
十九日言詞辯論終結，茲判決如左：
　　　主　　　文
原判決關於命上訴人連帶給付被上訴人之金額超出新台幣拾肆萬元本息部分，及該
部分假執行之宣告，暨訴訟費用之裁判，均廢棄。
右廢棄部分，被上訴人在第一審之訴及假執行聲請均駁回。
其餘上訴駁回。
第一、二審訴訟費用，由上訴人連帶負擔三分之一，餘由被上訴人負擔。
　　　事實及理由
壹、程序方面：
一、本件被上訴人於原審以上訴人己○○、丙○○、乙○○三人對之共同侵權，請求
　　其三人連帶賠償其損害，經判決後，雖僅己○○一人提起上訴，但其提出非基於
　　個人關係之抗辯且為有理由，其上訴之效力自應及於未聲明上訴之丙○○、乙○
　　○二人，爰併列其二人為上訴人。
二、本件上訴人丙○○、乙○○經合法通知，未於言詞辯論期日到場，核無民事訴訟
　　法第三百八十六條所列各款情形，爰依被上訴人之聲請，由其一造辯論而為判決
　　。
貳、實體方面：
一、被上訴人主張：上訴人丙○○任法定代理人之訴外人千利製模股份有限公司（下
　　稱千利公司）因積欠伊票款新台幣（下同）六十萬元及合會會款三十九萬元，合
　　計九十九萬元之債務，伊提起訴訟後，經臺灣台中地方法院沙鹿簡易庭於八十九
　　年二月七日以八十八年度沙簡字第九六二號判決伊勝訴確定，伊即持該民事判決
　　之執行名義向該院聲請對千利公司之財產強制執行，並經該院於八十九年七月十
　　四日查封訴外人千利公司所有之銑床機三台、切割機一台、雕紋機一台、製模機
　　三台等動產（下稱系爭機器），惟上訴人丙○○為圖脫產，與上訴人己○○謀議
　　，由上訴人丙○○代表千利公司與上訴人己○○簽立不實之機械買賣契約書（下
　　稱系爭買賣契約書）一份，並填載不實之買賣日期為八十九年六月二日，推由上
　　訴人己○○持系爭買賣契約書據以向該院提起第三人異議之訴，企使承審法院陷
　　於錯誤，判決撤銷系爭機器查封之強制執行程序，然經本院於九十二年六月十二
　　日判決駁回上訴人己○○上開第三人異議之訴，並於同年七月十六日判決確定，
　　上訴人上開謀議始未得逞。又上訴人丙○○因上訴人己○○提起上開第三人異議
　　之訴之際未供擔保聲請停止執行，為免該院依法按期公開拍賣系爭機器，即與上
　　訴人乙○○謀議，由上訴人乙○○於八十九年九月八日具狀佯稱因終止租約而將
　　系爭機器移至臺中縣后里鄉○○路一五八巷九九弄二號屋內置放，並於上訴人己
　　○○上開第三人異議之訴敗訴確定後，上訴人丙○○、乙○○則共同於不詳時間
　　、地點，將系爭機器搬離前開臺中縣后里鄉○○路一五八巷九九弄二號地點，並
　　再由上訴人乙○○於九十年九月十日具狀向臺灣台中地方法院表示系爭機器遭訴
　　外人千利公司之其他債權人追討搬離，造成該院無法就系爭機器於九十年九月十
　　二日按期拍賣，伊因而無從因拍賣系爭機器受償，伊因上訴人三人前開共同侵權
　　行而受有損害等情，爰依民法第一百八十四條第一項後段、第一百八十五條第一
　　項前段之侵權行為法律關係起訴，求為命上訴人應連帶給付伊九十九萬元，及自
　　起訴狀繕本送達翌日起至清償日止，按年息百分之五計算加計遲延利息之判決。
二、上訴人丙○○、乙○○經合法通知均未到庭陳述，亦未提出任何書狀為陳述。上
　　訴人己○○則以：伊確實有向千利公司買受系爭機器，但上訴人丙○○並未依約
　　交付系爭機器，且伊亦不知系爭機器嗣後遭他人取走，伊也是受害人之一。縱認
　　伊提起第三人異議之訴涉犯有詐欺之罪，惟依該刑事判決之論處，伊之所為僅止
　　於向法院之執行人員詐欺未遂，其後系爭機器乃遭不明之其他債權人搬走，而無
　　法拍賣由被上訴人取償，則其損害之發生，顯然與伊無關。伊與上訴人丙○○、
　　乙○○及搬走機器之人並無共同侵權之犯意聯絡，自無最高法院六十七年台上字
　　第一七三七號判例適用，本件執行法院乃將機器交被上訴人保管，其未盡保管之
　　責，致機器遺失，自應由其負責賠償。又本件系爭機器之執行，除被上訴人之九
    十九萬元債權之外，尚有債權人即訴外人陳祝、張雅惠各以二百四十五萬元、四
    十萬六千一百七十元債權聲請參與分配，按債權額平均分配原則，以該機器鑑價
    為一百三十二萬二千元為計算標準，如經順利拍賣，被上訴人最多僅可取償約三
    十四萬元，是其如有損害，亦只三十四萬元而已，竟向伊求償九十九萬元，顯無
    理由等語，資為抗辯。
三、原審審理後，斟酌兩造之主張及攻擊防禦方法之結果，認被上訴人之訴為有理由
　　，而為其全部勝訴之判決，命上訴人等應連帶給付被上訴人九十九萬元及自九十
　　三年四月十三日起至清償日止，按年息百分之五計算之利息，且諭知被上訴人以
　　三十三萬元供擔保後，得以假執行。上訴人己○○不服提起上訴，其上訴效力及
　　於丙○○、乙○○二人，上訴聲明求為判決：(一)原判決廢棄；(二)被上訴人在第一
　　審之訴及假執行之聲請均駁回；(三)第一、二審訴訟費用由被上訴人負擔；(四)如受
　　不利判決，伊願供擔保，免為假執行。被上訴人則答辯聲明求為判決駁回其上訴
　　。
四、查被上訴人主張上訴人丙○○擔任法定代理人之千利公司欠其九十九萬元債務，
    經其訴請千利公司清償該債務獲勝訴判決確定，並於八十九年七月十四日持以聲
    請臺灣台中地方法院查封執行該公司之系爭機器之際，上訴人己○○竟以丙○○
    已代表公司與其已於八十九年六月二日就系爭機器簽立買賣契約，向該院提起第
    三人異議之訴，用以阻止系爭機器之拍賣，嗣雖受敗訴之判決，但上訴人丙○○
    、乙○○二人則利用該執行程序之阻延，而移轉將機器撤離原保管之場所，致執
    行法院無法執行拍賣，致被上訴人之上開債權無從自拍賣系爭機器取償，上訴人
    等上開所為，則分別涉犯詐欺得利未遂、違反查封標示效力等罪，經臺灣台中地
    方法院檢察署九十二年度偵字第四四七七號提起公訴，而經本院刑事庭以九十二
    年度上易字第九二一號判處罪刑確定等事實，業據被上訴人提出右開刑事判決及
    臺灣台中地方法院八十九年度執六字第一一七五七號債權憑證影本各乙件在卷可
    稽，並經本院調取右開刑事案卷、執行案卷及臺灣台中地方法院八十九年度訴字
    第二七四號第三人異議之訴案卷查核屬實，上訴人己○○對於其確有以其與丙○
    ○簽立之系爭機器買賣契約提起第三人異議之訴，嗣系爭機器經丙○○、乙○○
    將系爭機器搬離原保管場所後，因經人搬走，而不知去向，致執行法院無從拍賣
    ，被上訴人亦無從自其取償等節亦不爭執，被上訴人所述右開事實堪信為真實。
五、本件爭執要旨，厥在於：上訴人己○○與丙○○就系爭機器所簽是否為其脫產之
    虛偽不實買賣契約書？其提起第三人異議之訴是否延滯系爭機器之強制執行程序
    ，與該機器事後經人搬走不知去向而無從拍賣取償之間是否為共同侵害被上訴人
    權利之因素等項。上訴人己○○雖否認該買賣為虛偽不實及不實提起第三人異議
    之訴，且提出系爭買賣契約書及其已付款之支票四紙為證，並以上開各情置辯，
    惟查：
　(一)上訴人己○○所交付予上訴人丙○○之四張支票，其中一張面額二十萬元支票，
    其票載發票日為八十九年五月三十日，其餘三張支票之票載發票日分別為八十九
    年六月二日、同年月二日、同年月三日，而上開二十萬元支票之提示日期為八十
    九年六月十三日，其餘三張支票之提示日分別為八十九年六月二日、同年月二日
    、同年月八日，此有台中區中小企業銀行大甲分行函及隨函所附之支票正反面影
    本在刑事偵查卷足憑（見偵查卷第九○至九四頁）。而上開二十萬元支票之發票
    日詎上訴人己○○與千利公司所簽訂買賣契約日八十九年六月二日提早三天，依
    買賣經驗法則觀之，應無於簽訂買賣契約之前三天，即預先簽發支票作為支付價
    款之一部分，況該紙二十萬元支票更無上訴人丙○○之背書，而係直接由其妹妹
    張淑美交換兌現，而非用於千利公司之營業所需等情，亦有台中區中小企業銀行
    （現更名為台中商業銀行）上開函文足參，故上開支票顯非用以支付上開機器買
　　賣款項之支票。且上訴人丙○○於刑案辯稱，其支付予證人張淑美之面額二十萬
　　元支票係用以清償家中整修房屋之費用云云。然證人張淑美於刑案原審審理時證
　　稱：「（問：被告丙○○為何交給妳這張支票？）剛開始我也覺得很奇怪，他後
　　告訴我，說是要我的佣金，因為找介紹己○○向丙○○購買機器。」（刑案原審
　　卷第八五頁），足見上訴人丙○○此部分所辯，顯與事實不符，難以採信。再者
　　，上訴人丙○○對於己○○所交付之支票金額使用情形，於刑事原審供稱係清償
　　稅款三十三萬六千三百六十七元、清償債權人承鍋工業股份有限公司一百二十萬
　　元、清償債權人全誠咬花工業行十七萬元云。然上開面額十七萬四千元之支票，
　　其提示人為盧朝崑，其於第三人異議之訴事件一審審理時結證稱：「他（丙○○
　　）有稱是向別人加工所取得的客票」（見該案一審卷宗第九五頁），前後所供不
　　一，言詞反覆，由此更足證該十七萬四千元支票，亦非用以支付上開機器買賣價
　　款之用。是綜上觀之，上訴人己○○所述簽約交款之情形及該支票使用之情形，
　　均難認係為買賣系爭機器所開及所用。
　(二)依上訴人己○○所述，其乃於買賣契約簽訂之時即已付清票款，但其未就機器
    試車，對機器之良莠全然不知。且其果已支付大筆價款，機器仍任由出賣人保
　　管，而未命交付，均悖於常情，已難以想像，所辯殊難採信。況上訴人乙○○於
　　臺灣台中地院八十九年度執字第一一七五七號強制執行事件中，於八十九年九月
　　八日具狀陳報略稱：「因被查封機械之屋主房東張瑞輝向陳報人言明其兒子於八
　　十九年六月起即未支付租金，要求速將機械搬離，以使其能將廠房轉租他人，否
　　則要將機械搬離，任其毀壞，陳報人為避免更大之損失，遂與房東協議於八十九
　　年八月一日終止承租契約，改由第三人宋鴻楨承租，翌日，遂將機械移置於台中
　　縣后里鄉○○路一五八巷九九弄二號屋內。」等語，此有陳報狀一紙，附於上開
　　執行卷宗可憑。上開機器若確實為上訴人己○○所購買取得，而己○○又已支付
　　買賣價金，上訴人己○○實無任由乙○○搬遷而均無異議之理，而上訴人乙○○
　　於上開陳述狀中，完全未提及上開機器早已出賣之情，由是以觀，上訴人己○○
　　主張上開機械已由其買受取得一節，顯非實在。而其所提出之第三人異議之訴，
　　亦經本院以八十九年度上字第五七○號判決認其主張已買取系爭機器為不可信，
　　而為其敗訴之判決確定，所為涉犯詐欺得利未遂乙罪，亦經本院右開刑事判決判
　　處罪刑確定在案，均經本院調取右開案卷查核屬實，是可認其所簽立系爭機器之
　　買賣契約為虛偽不實。
　(三)雖上訴人己○○所提起之第三人異議之訴最後受敗訴之判決確定，而未能撤銷系
    爭機器之執行程序，刑事確定判決亦僅止於認定其為詐欺得利未遂，惟查上訴人
    己○○乃與丙○○謀議為其脫產，及妨系爭機器之執行拍賣，始以虛偽之買賣
    契約提起第三人異議之訴，並於同年八月二十二日具狀向執行法院陳報其起訴之
    事實，及於第一審勝訴之判決，經諭知該執行程序應予撤銷後，復於八十九年十
    月三十一日陳報提出該判決於執行法院，陳稱該執行程序應予撤銷，並於八十九
    年十二月四日向本院聲請裁定停止系爭機器之執行（本院八十九年度聲字第三○
    號），而執行法院所定八十九年十二月六日之第二次拍賣期日，上訴人己○○並
    委其代理人黃振富到場向執行法院佯稱其將提供擔保聲請停止執行，該次執行筆
    錄因而記載「債務人引導至現場，清點查封標的物無訛，待第三人供擔保停止執
    行，債權人無意見」等語，而其間上訴人丙○○、乙○○則乘執行程序之延滯輾
    轉設詞將系爭機器搬離現場，最後終不知去向，而無法拍賣等情，均經本院調閱
    右開案卷查核屬實。而上訴人丙○○、乙○○所為均涉犯妨害查封標示效力之罪
    ，亦經本院刑事判決予以處罪刑確定，是上訴人三人妨執行之所為，乃相互為
    用，對於最後系爭機器遭移置不知去向而無法拍賣，自均有其影響力，並有因果
    關係，上訴人己○○所辯其所為要只犯罪未遂，與系爭機器事後不能拍賣顯然無
    關云云，委不足取。
六、按因故意或過失，不法侵害他人之權利者，負損害賠償責任。故意以背於善良風
　　俗之方法，加損害於他人者亦同。復按數人共同不法侵害他人之權利者，連帶負
　　損害賠償責任。民法第一百八十四條第一項後段、第一百八十五條第一項分別定
　　有明文。又按民事上之共同侵權行為（狹義的共同侵權行為，即加害行為）與刑
　　事上之共同正犯，其構成要件並不完全相同，共同侵權行為人間不以有意思聯絡
　　為必要。最高法院六十七年臺上字第一七三七號亦著有判例意旨可資參照。本件
　　上訴人丙○○先與上訴人己○○共同訂立不實買賣契約書，推由上訴人己○○提
　　起第三人異議之訴，意圖影響被上訴人聲請強制執行之效果，嗣與上訴人乙○○
　　共同將系爭機器搬離致執行法院無從公開拍賣，上訴人己○○及乙○○雖與上訴
　　人丙○○分別謀議行為，然均屬上訴人丙○○欲脫免系爭機器遭被上訴人聲請強
　　制執行以損害被上訴人債權等計畫之一部分，揭諸上開法律規定及判例意旨，應
　　認上訴人三人故意共同不法侵害被上訴人之債權。且查，被上訴人對訴外人千利
　　公司聲請強制執行之債權為九十九萬元，且經本院調取臺灣台中地方法院八十九
　　年度執字第一一七五七號民事執行卷宗核閱結果，系爭機器經該院送請臺灣區機
　　器工業同業公會臺中地區辦事處鑑價合計為一百三十三萬二千元，而執行債權除
    被上訴人之九十九萬元外，尚有訴外人陳祝、張雅惠分別以二百四十五萬元、四
    十萬六千一百七十元聲明參與分配，均經執行法院併案執行，此張本院調閱上開
    執行案卷查核屬實，則其總債權額為三百八十四萬六千一百七十元，被上訴人之
    九十九萬元居其中百分之二五點七，以系爭機器鑑價之一百三十二萬一千元為計
    算標準，如順利拍賣，按債權額應平均分取之原則，被上訴人應可分得約三十四
    萬元，但因系爭機器遭上訴人等以上開方式延滯執行而不知去向，無法拍賣，被
    上訴人因而未能分配取償該三十四萬元，即因上訴人等之共同侵權行為所生之損
　　害，其請求上訴人予以賠償，核屬有據。從而，被上訴人依侵權行為之法律關係
　　，請求命上訴人三人連帶給付三十四萬元，及自起訴狀繕本送達翌日即九十三年
　　四月十三日起至清償日止，按年息百分之五計算之利息等語，為有理由，應予准
　　許。超過部分，被上訴人本無因該機器之拍賣而取償，自非上訴人等本件共同侵
    權行為所生之損害，被上訴人請求上訴人等予以賠償，為無理由，不應准許。
七、綜上，被上訴人請求上訴人三人應予連帶賠償三十四萬元本息部分，原審為其勝
    訴之判決，命上訴人三人如數連帶給付，並依被上訴人之陳明，酌定相當之擔保
    金額，為准予假執行宣告，依法並無不合。上訴意旨就此部分指摘原判決不當，
    聲明求予廢棄改判，為無理由，應予駁回。惟被上訴人之請求超出三十四萬元本
    息不應准許部分，原審亦判命上訴人應連帶給付被上訴人，即有未合，上訴意旨
    就此部分指摘原判決不當，上訴人求予廢棄改判，為有理由，應由本院將原判決
    關於此部分廢棄，並駁回被上訴人在原審此部分之訴。被上訴人此部分之訴，既
    無理由，而遭駁回，此部分假執行之聲請，即失所附麗，應併予駁回。
八、本件判決所命之給付，未逾一百五十萬元，於本院判決後，即告確定，不能再上
    訴於第三審法院，上訴人聲請准免假執行之宣告，核無必要，併駁回其上訴。
九、本院事證已臻明確，兩造其主張及爭證，與判決之結果不生影響，爰不一一論列
    ，併此明。
、據上論結，本件上訴為一部有理由，一部無理由，依民事訴訟法第四百六十三條
    、第三百八十五條第一項前段、第四百四十九條第一項、第四百五十條、第八十
    五條第二項、第七十九條，判決如主文。
中　　　華　　　民　　　國　　九十三　　年　　　十　　　月　　二十九　　日
~B1民事第五庭審判長法　官　陳滿賢
~B2　　　　　　　　法　官　古金男
~B3　　　　　　　　法　官　朱　樑
右為正本係照原本作成。
兩造均不得上訴。
~B　　　　　　　　書記官　陳秀真
中　　　華　　　民　　　國　　九十三　　年　　 十一　　 月　　　二　　　日
                                                                        Ｈ
